---
output: github_document
---

<!-- README.md is generated from README.Rmd. Please edit that file -->

```{r, include = FALSE}
knitr::opts_chunk$set(
  collapse = TRUE,
  comment = "#>",
  echo = FALSE
)

library(magrittr)

main_repo <- "main-visualizacao"
turma <- "202103-visualizacao"
num_aula <- 1
```


## Referências do curso

[Clique aqui](https://github.com/curso-r/main-visualizacao/raw/master/material_do_curso.zip) para baixar o material do curso.

- Nosso livro **Ciência de Dados em R**: [https://livro.curso-r.com/](https://livro.curso-r.com/)

- Nosso blog: [https://curso-r.com/blog/](https://curso-r.com/blog/)

## Dúvidas

Fora do horário de aula ou monitoria:

- perguntas gerais sobre o curso deverão ser feitas no Classroom.

- perguntas sobre R, principalmente as que envolverem código, deverão ser enviadas no [nosso fórum](https://discourse.curso-r.com/).

## Slides

```{r}
knitr::kable(
  tibble::tibble(
    slide = CursoRutils:::list_github_files(main_repo, "slides/", "html"),
    link = paste0("https://curso-r.github.io/", main_repo, "/", slide)
  ) %>% 
    dplyr::filter(!stringr::str_detect(slide, "_files/")) %>% 
    dplyr::slice(1)
)
```


## Scripts utilizados em aula

```{r}
pasta <- "exemplos_de_aula/"
knitr::kable(
  tibble::tibble(
    script = list.files(pasta, pattern = ".R"),
    link = paste0("https://curso-r.github.io/", turma, "/", pasta, script)
  ) 
)
```


## Lição de casa


```{r}
knitr::kable(
  tibble::tibble(
   nome = CursoRutils:::list_github_files(main_repo, "exercicios/"),
    link = paste0("https://curso-r.github.io/", main_repo, "/", nome)
  ) %>%
     dplyr::slice(1)
)
```


## Material extra

Referências extras comentadas nas aulas.

```{r}
readxl::read_excel("referencias_extras.xlsx") %>%
  dplyr::filter(aula <= num_aula, tema != "Conversa/Dúvidas") %>% 
  dplyr::mutate(link = glue::glue("[{desc}]({url})")) %>%
  dplyr::select(-desc, -url) %>%
  dplyr::arrange(num_aula) %>% 
  knitr::kable(col.names = c("Aula", "Tema", "Descrição"))
```

Materiais que comentamos quando tiramos dúvidas (não necessariamente são relacionadas com o conteúdo da aula).

```{r}
readxl::read_excel("referencias_extras.xlsx") %>%
  dplyr::filter(aula <= num_aula, tema == "Conversa/Dúvidas") %>% 
  dplyr::mutate(link = glue::glue("[{desc}]({url})")) %>%
  dplyr::select(-desc, -url) %>%
  knitr::kable(col.names = c("Aula", "Tema", "Descrição"))
```




## Redes sociais da Curso-R

Instagram: https://www.instagram.com/cursoo_r/

Twitter: https://twitter.com/curso_r

Instagram: https://www.youtube.com/c/CursoR6/featured

Linkedin: https://www.linkedin.com/company/curso-r/

Facebook: https://www.facebook.com/cursodeR
